臺灣臺南地方法院刑事判決
109年度易字第1406號
公  訴  人  臺灣臺南地方檢察署檢察官
被      告  陳皓翔


上列被告因詐欺案件，經檢察官提起公訴（109年度偵字第11630
號），被告於準備程序進行中就被訴事實為有罪之陳述，經本院
合議庭裁定由受命法官獨任進行簡式審判程序後，判決如下：
    主  文
甲○○犯詐欺取財罪，處有期徒刑壹年貳月。
未扣案之犯罪所得新臺幣壹佰貳拾肆萬元沒收，於全部或一部不
能沒收或不宜執行沒收時，追徵其價額。
    事  實
一、甲○○(原名乙○○，下以更名後之姓名稱之)於民國109年5月6
    日，透過網路交友軟體化名「陳家誠」結識丁○○，雙方並於
    同年5月10日起交往。嗣甲○○取得丁○○之信任後，竟意圖為
    自己不法之所有，基於詐欺取財之犯意，向丁○○佯稱：可代
    為投資，獲利可達3倍，同年6月10日即可取回獲利及贖回本
    金云云，致丁○○陷於錯誤，遂於附表所示之時間、地點，共
    計交付新臺幣（下同）124萬元予甲○○。嗣甲○○於同年6月6
    日，以要協助下載工程師專用之視訊軟體為由，取走丁○○之
    手機後，即聯繫無著，且經丁○○登入通訊軟體LINE，發現其
    與甲○○在聊天室之對話全遭刪除，始悉受騙。
二、案經丁○○訴由臺南市政府警察局第五分局報請臺灣臺南地方
    檢察署檢察官偵查後起訴。
    理  由
一、本案被告甲○○所犯係死刑、無期徒刑或最輕本刑為3年以上
    有期徒刑以外之罪，亦非高等法院管轄第一審案件，且被告
    於本院準備程序進行中，先就被訴事實為有罪之陳述，經告
    知被告簡式審判程序之旨，並經檢察官、被告之同意，而以
    簡式審判程序審理，有本院筆錄乙份在卷可稽（見本院卷第
    143至144頁背面），是本案之證據調查，依刑事訴訟法第27
    3條之2規定，不受同法第159條第1項、第161條之2、第161
    條之3、第163條之1及第164條至第170條規定之限制。
二、訊據被告甲○○對於上開事實於本院審理中均坦承不諱，復經
    告訴人丁○○於警詢、偵訊中指述明確及證人即丁○○之母陳麗
    雲於偵查中之證述被告有拿取丁○○手機、124萬元假鈔至其
    住處，欲令其簽署被告已經歸還124萬元及手機之文件等情
    綦詳（見警卷第7至11頁、偵卷第17至19、53至59頁），並
    有告訴人所提與被告間對話之錄音譯文1份、簡訊截圖10張
    、告訴人手機帳號資料遭重置密碼之截圖3張、告訴人及其
    弟葉信佑分別辦理貸款30萬元、80萬元之資料、附表所示提
    款之存摺封面及內頁影本及交易明細各1紙在卷可稽(見警卷
    第19至25頁、偵卷第37至47、71至75、79至95頁)，足認被
    告之自白與事實相符，堪予採信。被告確有於上開時、地，
    以投資理財、高額獲利等情，詐騙告訴人使之陷於錯誤交付
    124萬元之犯行，已臻明確，應依法論科。
三、論罪科刑：
(一)核被告所為，係犯刑法第339條第1項詐欺取財罪。被告以同
    一事由令告訴人交付附表所示8次款項，侵害同一法益，且
    是在密接之時間內所為，應認被告係基於同一犯意接續而為
    ，在法律評價上應視為數個舉動之接續施行，為包括之一行
    為，屬接續犯，僅論以一罪。
(二)爰審酌被告正值青年，不思謀求正當工作，竟為滿足一己私
    利，利用告訴人情感弱點、家中經濟需要金錢之機會，令告
    訴人陷於錯誤利用借貸籌措附表所示數額非少之資金交付被
    告，而為本案犯行，其犯罪手段具有相當之惡性，且犯後經
    告訴人追討附表所示款項之回應態度非佳(見前引之通話錄
    音譯文及簡訊)，警、偵訊均否認犯行，虛詞辯解，最終於
    本院審理中始坦承犯行之犯後態度，兼衡被告自述大學資訊
    系畢業之智識程度、未婚、需扶養母親之家庭狀況（見本院
    卷第155頁）等一切情狀，爰量處如主文所示之刑，以示懲
    儆。
四、沒收：
(一)按犯罪所得，屬於犯罪行為人者，沒收之。但有特別規定者
    ，依其規定。前二項之沒收，於全部或一部不能沒收或不宜
    執行沒收時，追徵其價額；犯罪所得已實際合法發還被害人
    者，不予宣告沒收或追徵，刑法第38條之1第1項、第3項、
    第5項規定明確。
(二)被告雖對於詐得附表所示款項並不爭執，但辯稱：告訴人所
    交付的錢，其並未動用，且其已經於109年7月14日本案偵查
    庭開庭前，已經將告訴人所交付之金錢原封不動拿到高雄市
    阿蓮區(確切地址詳卷)告訴人家中歸還告訴人之母陳麗雲云
    云。然查：
  1.證人陳麗雲於偵查中證稱：109年7月14日上午11時許，在家
    裡發現有一個男子騎機車停在我家門口柱子旁，人已經下車
    ，我開門問他要找誰，他說他是要還東西給丁○○的，他手上
    有提一個紙袋，他拿出手機說這是丁○○的手機，但是我覺得
    不像，他又拿出手提袋內的一張紙給我，露出一個簽名的地
    方要我簽收，我攤開看上面有寫120萬、手機之類的字，我
    就問他120萬是什麼？他說這就是錢，並拆了一個信封袋，
    我問他如何能確認這是真的錢，要求一起去農會確認，但被
    告並沒有到農會，後來跟告訴人朋友聯絡，他朋友說被告把
    錢放在我們家門口種花的地方，之後把該袋金錢拿去農會，
    農會的人就直接說是玩具鈔等語(見偵卷第58至59頁)。核與
    告訴人於偵查中所指述：被告有在7月14日上午11時拿一袋
    錢到高雄阿蓮區之我家，跟我母親說要還我錢，當時我不在
    家，被告未告知我母親就把錢放在我家圍牆旁邊，並拍照傳
    給我朋友及我，說錢已經歸還，但我母親把那袋錢拿去農會
    驗鈔，兩包都是假鈔，我當天開完庭之後拿著那袋錢去報案
    ，在分局現場由警方點鈔，全部都是假鈔等語(見同卷第19
    、55頁)相符。且上開被告交付之千元面額之鈔票經警方扣
    案確實均為玩具鈔，共計1008張，見之扣押筆錄、扣押物品
    目錄表及扣押物品照片即明(附於被告另案遭訴，現由臺灣
    橋頭地方法院110年度易字第62號案件之相關卷宗內)，均可
    佐證證人陳麗雲、告訴人上揭所示情節非虛。
  2.被告雖一再辯稱該袋金錢即為告訴人所交付之款項，但倘若
    被告確實要歸還鉅款，當會小心謹慎保管該筆款項，直至確
    認對方點數無誤後，完成交付之動作，始能維護自己權益。
    此由被告於本院審理中供稱：當日很慎重地要去還錢給告訴
    人，所以有用電腦打一張紙要讓告訴人簽收，當日告訴人母
    親確實有提到要去農會確認等語(見本院卷第151至152頁)，
    即可知悉被告對於還款所應具備之流程知悉甚明。如被告確
    實要歸還100餘萬元之款項，被告豈有未經告訴人或其母收
    取而無端將100餘萬元之款項棄置在花圃，而徒增該款項遭
    他人取走受損害之可能。況且，現在金融機構驗鈔均可經由
    機器進行，檢驗速度極快，被告到告訴人住處為上午11時，
    驗鈔根本不會耽誤被告當日下午庭期(見偵卷報到單，傳喚
    時間為當日下午2時25分)，被告雖辯稱該部分為真鈔，但被
    告行為舉止、客觀狀況，依照常理判斷，均與其所辯不合。
  3.再者，被告一再辯稱其所交付陳麗雲之款項就是告訴人交付
    其之物品，全未動用云云。但依據被告與告訴人間之通話錄
    音譯文(見警卷第19至25頁)，被告一直強調投資有虧損，虧
    損要如何計算等情，對於告訴人所提請被告全額歸還附表所
    示款項即撤銷本件告訴之提議，均置之不理。倘若當時根本
    無投資或未動用附表所示款項，被告為何不直言此情，歸還
    金錢，反一直強調投資虧損之必要。且告訴人既然想要藉由
    投資牟利，甚至辦理2筆貸款以作為投資資金(此部分認定如
    前)，且各款項均有如附表所示提領紀錄(自銀行提出之款項
    應均為真鈔)，當不可能交付玩具鈔與被告，否則豈非無法
    達到告訴人原有欲藉由投資獲利之目的。
  4.綜上，可認被告辯稱本件詐騙所得款項均已歸還告訴人云云
    ，並非可採。準此，被告因本件犯行即獲有犯罪所得124萬
    元，該筆犯罪所得既然並未歸還被害人，亦未扣案，依據前
    開規定自應宣告沒收，並諭知於全部或一部不能沒收或不宜
    執行沒收時，追徵其價額。
據上論斷，應依刑事訴訟法第273條之1第1項、第299條第1項前
段、刑法第339條第1項、第38條之1第1項、第3項，刑法施行法
第1條之1第1項，判決如主文。
本案經檢察官蔡宗聖提起公訴、檢察官丙○○到庭執行職務。
中　　華　　民　　國　　110 　年　　5 　　月　　27　　日
                  刑事第二庭  法  官    李音儀
以上正本證明與原本無異。
如不服本判決應於收受本判決後20日內向本院提出上訴書狀，並
應敘述具體理由。其未敘述上訴理由者，應於上訴期間屆滿後20
日內向本院補提理由書狀（均須按他造當事人之人數附繕本）「
切勿逕送上級法院」。 
　　　　　　　　　　　　　　　書記官　　陳怡蓁　　　　　
中　　華　　民　　國　　110 　年　　5 　　月　　27　　日
附錄論罪科刑法條：
中華民國刑法第339條
意圖為自己或第三人不法之所有，以詐術使人將本人或第三人之
物交付者，處5年以下有期徒刑、拘役或科或併科50萬元以下罰
金。
以前項方法得財產上不法之利益或使第三人得之者，亦同。
前二項之未遂犯罰之。
附表：
編號 交付時間  交付金額(新臺幣) 交付地點 告訴人交付之款項資金來源 1 109年5月11日 10萬元 臺南市○○區○○里○○街○段000號「○○旅館」 告訴人中國信託商業銀行鳳山分行帳戶：於左列日期提領10萬元。 2 109年5月14日 3萬元 同上 同上帳戶：於左列日期提領3萬元。 3 109年5月18日 5萬元 臺南市○○區○○○路000號「○○幼兒園」 同上帳戶：於左列日期提領5萬元。 4 109年5月26日 12萬元 臺南高鐵站 同上帳戶：於左列日期提領12萬元。 5 109年5月27日 27萬元 臺南市○○區○○里○○街○段000號「○○旅館」 1.同上帳戶，於左列日期提領12萬元。 2.告訴人之弟葉信佑設於台新商業銀行後甲分行帳戶，於左列日期提領15萬元。 6 109年5月29日 20萬元 高雄市○○區○○路000號「○○○幼兒園」 1.告訴人上開中國信託銀行帳戶於109年5月28日提領25萬元、12萬元。 2.葉信佑上開台新銀行帳戶於109年5月28日提領15萬元。 7 109年5月30日 32萬元 臺南市○○區○○路○段000號「○○餐廳」停車場  8 109年6月6日 15萬元 臺南火車站後站之計程車位置 1.告訴人上開中國信託銀行帳戶於左列日期提領5萬元。 2.葉信佑上開台新銀行帳戶於左列日期提領10萬元。 小計：交付金額124萬元。 備註： 1.告訴人申貸30萬元，於109年5月26日撥款至其上開中國信託銀行帳戶內。 2.葉信佑申貸80萬元，於109年5月27日撥款797,000元至其上開台新銀行帳戶內，並於同日轉帳347,000元至告訴人上開中國信託銀行帳戶內。